【裁判字號】    89,簡上,456
【裁判日期】    891227
【裁判案由】    給付票款
【裁判全文】
臺灣高雄地方法院民事判決  八十九年度簡上字第四五六號
    上  訴  人  丁○○
    訴訟代理人  丙○○
    被 上 訴人  乙○○
    訴訟代理人  甲○○
右當事人間請求給付票款事件，上訴人對於中華民國八十九年七月二十八日本院八十
九年度雄簡字第一四五六號第一審判決提起上訴，本院判決如左：
    主  文
上訴駁回。
第二審訴訟費用由上訴人負擔。
    事  實
甲、上訴人方面：
  一、聲明：(一)原判決廢棄。(二)被上訴人應給付上訴人新台幣（下同）四十萬元及自
      民國八十四年四月三十日起至清償日止，按年息百分之五計算之利息。
  二、陳述：除與原審判決書所載者相同茲予引用外，補稱略以：被上訴人對本件支
      票之真正並不爭執，而上訴人亦於法定期間內合法提示，自有中斷時效之效果
      ，故本件尚無時效消滅之適用。原審復未依票據法第一百四十四條準用同法第
      二十九條第一項前段發票人應照支票文義擔保承兌及付款之規定，判命被上訴
      人給付本件票款，均有判決違背法令之情形，上訴人不服據此提起上訴。
  三、證據：援用原審之立證方法。
乙、被上訴人方面：
  一、聲明：求為判決駁回上訴，第二審訴訟費用由上訴人負擔。
  二、陳述：除與原審判決書所載者相同茲予引用外，補稱略以：本件票款之請求已
      罹於時效而消滅，亦不願和解。
  三、證據：援用原審之立證方法。
    理  由
一、本件上訴人起訴主張：伊執有被上訴人所簽發，付款人為第一商業銀行南高雄分
    行，發票日為八十四年四月三十日，票號AL0000000號，面額四十萬元之
    支票一張，經其於八十四年五月一日為付款之提示後，竟遭退票。爰本於票據關
    係請求被上訴人應給付本件票款四十萬元，及自八十四年四月三十日起至清償日
    止，按年息百分之五計算之利息。被上訴人則以：系爭支票係當初為其所遺失，
    至於如何為上訴人取得，並不知悉，況且迄今已超過一年，本件票款之請求已罹
    於時效而消滅，被上訴人自得拒絕給付，是上訴人請求本件票款即無理由等語，
    資為抗辯。
二、按票據上之權利，對支票發票人自發票日起算，一年間不行使，因時效而消滅，
    票據法第二十二條第一項後段定有明文。又時效，因請求而中斷者，若於請求後
    六個月內不起訴，視為不中斷，民法第一百三十條亦有明文規定。至支票執票人
    於票據法第一百三十條所規定之期限內為付款之提示者，依同法第一百三十一條
    、第一百三十二條之規定，係使執票人得以對於前手行使追索權，及避免對於發
    票人以外之前手喪失追索權之效果，是若未依上開民法之規定，於請求後六個月
    內起訴，自尚不能生時效中斷之效力。
三、本件上訴人主張之事實，業據其提出系爭支票及退票理由單各一紙為證，被上訴
    人對系爭支票為其所簽發乙節亦自認屬實，惟以前揭情詞置辯。經查，系爭支票
    之發票日為八十四年四月三十日，而原告亦確遵期於提示期限內之八十四年五月
    一日為付款之提示，嗣不獲付款等情，有上訴人提出之系爭支票及退票理由單各
    一紙在卷足稽，固堪採信。然上訴人迄至八十九年一月二十六日始具狀向本院聲
    請核發本件票款之支付命令，復因被上訴人之異議而視為起訴之事實，則有支付
    命令聲請狀在卷可按。是上訴人於八十四年五月一日提示不獲付款後，遲至八十
    九年一月二十六日始再提出本件給付票款之訴，自系爭支票之發票日起算顯已逾
    一年，則揆諸前揭規定及說明，上訴人訴請給付本件票款已經時效而消滅，被上
    訴人自得為時效之抗辯，而拒絕給付本件票款，其前揭所辯，自屬可採。
四、綜上所述，本件上訴人所據以請求之票據上請求權既已罹於時效而消滅，並經被
    上訴人援以抗辯，則其本於票據法律關係訴請被上訴人給付票款四十萬元，及自
    八十四年四月三十日起至清償日止按年息百分之五計算之利息，即屬無據，不應
    准許。從而，原審審酌上揭各情，為上訴人敗訴之判決，核無違誤，上訴意旨尚
    執前詞指摘原判決不當，求予廢棄改判，為無理由，應予駁回。
五、本案事證已臻明確，兩造就系爭支票遺失等其餘主張陳述及所提之證據，即均毋
    庸再予一一審酌，附此敘明。
據上論結，本件上訴為無理由，依民事訴訟法第四百三十六條之一第三項、第四百四
十九條第一項、第七十八條，判決如主文。
中      華      民      國    八十九    年     十二     月    二十七    日
                              臺灣高雄地方法院民事庭
~B審判長法官  林水城
~B法      官  管安露
~B法      官  莊松泉
右為正本係照原本作成。
本判決不得上訴。
~B法院書記官  林誠桂
中      華      民      國    八十九    年     十二     月    二十七    日


司法院資訊處製作；財團法人民間司法改革基金會備份。
